臺灣屏東地方法院民事判決
111年度潮簡字第212號
原      告  鄭仁德  
訴訟代理人  陳永祥律師


被      告  劉嘉怡  
訴訟代理人  黃淑英  
上列當事人間給付票款事件，本院於民國111年9月15日言詞辯論
終結，判決如下：
　　主  文
被告應給付原告新臺幣（下同）300,000元，及自106年10月23日
起至清償日止，按週年利率百分之6計算之利息。
原告其餘之訴駁回。
訴訟費用13,672元其中3,228元由被告負擔，餘由原告負擔。
本判決第一項得假執行。但被告於執行標的物拍定、變賣或物之
交付前，以300,000元為原告預供擔保，或將請求標的物提存後
，得免為假執行。
    事實及理由
一、原告主張：原告因出借款項而取得如附表所示支票4紙（下
    稱系爭支票），詎借期提示不獲兌現，為此請求被告給付票
    款等語。並聲明：被告應給付如附表所示金額，及自附表「
    利息起算日」所示日期起至清償日止按年息百分之6計算之
    利息。
二、被告則以：如附表所示支票均係六合彩賭債，原告無請求權
    等語置辯，並聲明：原告之訴駁回。
三、法院之判斷
㈠、按發票人簽發支票交付受款人(執票人)，實含有請其向銀錢
    業者兌領款項之意，而受款人受領支票自亦含有願向該銀錢
    業者提示付款之默示存在，從而其不為付款之提示，自係違
    背提示付款之義務，依誠信原則，當不得逕向發票人請求給
    付票款(最高法院71年度第8次民事庭會議決議㈡、最高法院1
    04年度台簡上字第30號判決意旨參照)。原告主張執有系爭
    支票，其中如附表編號1-3所示支票分別於附表編號1-3所示
    提示日為提示付款，均因存款不足遭退票等情，業據其提出
    支票及附表編號1-3之退票理由單為憑，且當庭提出原本核
    對無誤。惟就附表編號4所示支票，原告自承並未向金融機
    構提示請求付款，依前揭說明，原告自不得逕向發票人即被
    告請求給付票款，原告請求被告給付如附表編號4所示金額
    及利息，為無理由，應予駁回。
㈡、在票據上簽名者，依票上所載文義負責，票據法第5條第1項
    規定甚明。票據為文義證券及無因證券，票據上之權利義務
    ，悉依票上所載文義定之，與其基礎之原因關係各自獨立。
    票據上權利之行使，不以其原因關係存在為前提，執票人行
    使票據上權利時，就其基礎之原因關係確係有效存在之事實
    ，自不負舉證責任。至於票據債務人以自己與執票人間所存
    抗辯之事由，對抗執票人，依票據法第13條規定之反面解釋
    ，固非法所不許，惟應由票據債務人就該抗辯事由存在負舉
    證之責任(最高法院110年度台簡上字第1號民事判決意旨可
    參)。被告固不否認系爭票據之真正，惟以前詞置辯，是自
    應由被告就系爭支票之原因關係均為賭債乙節，提出證據證
    明。本件經被告傳喚證人蕭佩雯到庭具結證稱：我大約自10
    2-103年開始向原告簽賭，一直到106年被抓，我自己也有接
    受別人簽牌，接受之後我再去向原告簽牌，當時我有2、3個
    上游，我向原告簽賭是一週結算一次，一半付現金、一半開
    支票，因為我跟被告母親是親戚，所以向她借票去周轉，如
    附表編號1、3所示支票是我是為了付賭債開立的，編號2、4
    是我要向原告借款，請被告母親黃淑英開立的，借款部分固
    定都是開票30萬元，原告匯款27萬元給我等語明確（本院卷
    第130-134頁），核與證人林秀珍於本院證稱：我當時在蕭
    佩雯那裡幫她做六合彩的帳，我會幫她把支票拿去給原告，
    蕭佩雯接到的簽單會轉向原告簽賭等語相符（本院卷第135-
    137頁）。再查原告確於103年間因犯聚眾賭博罪遭本院判決
    處刑確定，有判決書及前科表在卷可參，則證人證稱向原告
    簽賭乙節，應為可信。被告訴訟代理人黃淑英自承被告的支
    票都是其在使用，已經用了7、8年，被告知道等語（本院卷
    第134-135頁），顯見被告應係授權黃淑英可代其簽發支票
    。而黃淑英授權證人蕭佩雯簽發如附表編號1、3所示支票，
    應認蕭佩雯係代被告簽發票據，被告與原告間即為直接前後
    手關係，自得以其原因關係作為抗辯。被告抗辯如附表編號
    1、3所示支票原因關係因係賭債而無請求權，即屬可採，原
    告請求被告給付此部分票款，即屬無據。惟如附表編號2所
    示支票原因關係，證人蕭佩雯證稱為借貸關係，業如前述，
    被告此部分抗辯，則未能舉證證明之。
㈢、次按票據債務人不得以自己與發票人或執票人之前手間所存
    抗辯之事由，對抗執票人。但執票人取得票據出於惡意者，
    不在此限；發票人應照支票文義擔保支票之支付，票據法第
    第13條、第126條分別定有明文。又票據行為為不要因行為
    ，即不以給付之原因為要素而得成立之行為，凡簽名於票據
    之人，不問原因如何，均須依票上所載文義負責，除執票人
    取得票據係出於惡意或詐欺者外，發票人不得以自己與執票
    人前手所存抗辯之事由，對抗執票人。如附表編號2、4所示
    支票，係由黃淑英開立後交付證人蕭佩雯，蕭佩雯再持向原
    告借款，是被告與原告間已非直接前後手關係。又原告借款
    予蕭佩雯時固有預扣利息，惟此係蕭佩雯與原告間之抗辯事
    由，尚非被告得以執此事由對抗原告。被告既為系爭支票之
    發票人，自應依票上所載文義負發票人之責任。從而，原告
    依票據之法律關係，請求被告給付如主文第1項所示之金額
    ，為有理由，應予准許。逾此範圍則屬無據，應予駁回。
四、據上論結，如附表編號1、3所示支票之原因關係為賭債，編
    號4所示支票因未向金融機構提示而不獲付款，均不得向被
    告請求給付票款。原告請求被告給付如附表編號2所示支票
    之票款及利息，為有理由，應予准許，逾此範圍則屬無據，
    應予駁回。
五、本件事證已臻明確，兩造其餘攻擊防禦方法及所提證據，經
    核於結果不生影響，爰不一一論述，併此敘明。
六、本件原告勝訴部分係就民事訴訟法第427條訴訟適用簡易程
    序所為被告敗訴之判決，依同法第389條第1項第3款規定，
    應職權宣告假執行，並依同法第392條第2項、第3項規定，
    依職權宣告被告如預供相當之擔保，得免為假執行。又本件
    訴訟費用確定為13,672元，爰依兩造勝敗比例命分別負擔。
七、據上論結，原告之訴為部分有理由、部分無理由，爰判決如
    主文。
中　　華　　民　　國　　111 　年　　9 　　月　　22　　日
                 潮州簡易庭      法　官    麥元馨
正本係照原本作成。
如對判決上訴，須於判決送達後20日內向本院提出上訴狀，其未
表明上訴理由者，應於提出上訴後20日內向本院補提理由書狀（
均須按他造當事人之人數附繕本）。如委任律師提起上訴者，應
一併繳納上訴審裁判費。
中　　華　　民　　國　　111 　年　　9 　　月　　22　　日
                                 書記官　 洪雅玲 　　　　　　　　 
附表
編號     發票日 金額 （新臺幣） 原告主張利息起算日 提示日 票據號碼 原因 1 106年10月17日 240,700元 106年10月23日 106年10月23日 ND0000000 簽賭 2 106年10月22日 300,000元 106年10月23日 106年10月23日 ND0000000 借款 3 106年10月24日 430,000元 106年10月24日 106年10月24日 ND0000000 簽賭 4 106年11月12日 300,000元 106年11月12日 無退票理由單 ND0000000 借款